臺灣士林地方法院刑事裁定
111年度單禁沒字第126號
聲  請  人  臺灣士林地方檢察署檢察官
被      告  王鈺翔


上列聲請人因被告違反毒品危害防制條例案件（108年度毒偵字
第1903號、109年度緩字第642號），聲請單獨宣告沒收（111年
度執聲字第21號），本院裁定如下：
    主  文
扣案如附表一編號1至5所示之物均沒收銷燬之。
扣案如附表一編號6至12所示之物均沒收之。
其餘聲請駁回。
    理  由
一、聲請意旨略以：被告王鈺翔於民國108年10月23日22時許，
    在其位於臺北市○○區○○路000巷0弄0號住處內，施用第二級
    毒品大麻1次，嗣於同年月24日清晨7時許，為警持搜索票至
    上址住處執行搜索而查獲。經其同意採集尿液送驗，呈大麻
    代謝物陽性反應始悉上情。所查扣之物品（詳如附表一、二
    ）中附表一編號1至5所示之物，經送驗後含有第二級毒品大
    麻、四氫大麻酚成分，核屬違禁物；附表一編號6至12及附
    表二所示之物，為被告所有，供犯罪所用、預備之物，爰依
    毒品危害防制條例第18條第1項前段、刑法第38條第1項、第
    2項、第40條第2項之規定，聲請單獨宣告沒收等語。
二、按檢察官依刑事訴訟法第253條或第253條之1為不起訴或緩
    起訴之處分者，對刑法第38條第2項之物，得單獨聲請法院
    宣告沒收；法院認為單獨宣告沒收之聲請不合法律上之程式
    或法律上不應准許或無理由者，應以裁定駁回之；法院認為
    聲請單獨宣告沒收有理由者，應為准許之裁定；第38條第2
    項之物，因事實上或法律上原因未能追訴犯罪行為人之犯罪
    或判決有罪者，得單獨宣告沒收，刑事訴訟法第259條之1、
    第455條之36第1項、第2項、刑法第40條第3項定有明文。又
    違禁物得單獨宣告沒收，刑法第40條第2項亦有明文，而大
    麻核屬毒品危害防制條例第2條第2項第2款所規定之第二級
    毒品，依同條例第11條第2項之規定，不得持有，故屬違禁
    物，不問屬於犯罪行為人與否，應依毒品危害防制條例第18
    條第1項前段之規定沒收銷燬。又按毒品危害防制條例第18
    條第1項前段所規定之「專供製造或施用毒品之器具」，係
    指器具本身性質上「專」供為製造、施用毒品之用者為限，
    若通常可以供他項用途之器具，以之代用，或將本供為他用
    途之器具併湊後，以供施用，均非屬之。末按供犯罪所用、
    犯罪預備之物或犯罪所生之物，屬於犯罪行為人者，得沒收
    之，刑法第38條第2項前段定有明文。
三、經查：
  ㈠被告對於前開案情，於偵查中坦承不諱，後經臺灣士林地方
    檢察署（下稱士林地檢署）以108年毒偵字第1903號為緩起
    訴處分，遵守或履約期間為109年6月10日至110年10月9日，
    現已期滿，此有臺灣高等法院被告前案紀錄表在卷可稽（見
    本院卷第7頁），是被告有施用第二級毒品大麻等情，首堪
    認定。
　㈡扣案如附表一編號1至5所示之物，經送驗後確呈第二級毒品
    大麻、四氫大麻酚成分，此有108年11月25日法務部調查局
    濫用藥物實驗室調科壹字第10823025230號鑑定書、108年11
    月12日交通部民用航空局航空醫務中心航藥艦字第0000000
    號毒品鑑定書在卷可稽（詳如附表一備註欄），足證前開扣
    案物確為毒品危害防制條例第2條第2項第2款所稱之第二級
    毒品無訛。又盛裝上開大麻及大麻菸油之容器，因內含之毒
    品難以完全析離，均應整體視為查獲之毒品，揆諸前揭規定
    ，自應依毒品危害防制條例第18條第1項前段之規定宣告沒
    收銷燬之。至鑑驗過程中因取樣消耗之毒品，既已滅失，爰
    不再諭知沒收銷燬，附此敘明。又毒品危害防制條例第18條
    第1項前段為刑法第38條第1項之特別規定，基於特別法優於
    普通法之原則，自應優先適用；至扣案如附表一編號6至12
    所示之物，為被告所有，係供其施用大麻所使用，業據被告
    陳明在卷（見108毒偵1903卷第13、第56頁；關於附表一編
    號10所示之物詳如後述），然該等物品本質上尚可供其他用
    途使用，客觀上均難認係專供施用毒品之器具，且未經送毒
    品鑑驗，卷內復無其他證據可認該等物品上有殘留毒品之成
    分，惟仍係供被告為本案犯行所用之物，亦非屬違禁物，是
    聲請人依刑法第38條第2項之規定聲請沒收該等物品，尚屬
    有據；至扣案如附表一編號10所示之物（即大麻攜帶盒1個
    ），亦為被告所有業如前述，其雖否認於施用時有使用該物
    品（見108毒偵1903卷第56頁），惟該物品顯係以收納大麻
    為目的，有供被告便利取出並隨時施用大麻之功能，是該物
    品並非專供施用毒品之器具，亦非違禁物，而屬供被告為本
    案犯行所用之物，從而，聲請人依刑法第38條第2項規定聲
    請沒收該物品，亦屬有據。是聲請人於附表一部分之聲請，
    均應予准許。
　㈢扣案如附表二所示之物，雖均為被告所有，固經被告供述在
    卷，然該等物品並非為被告供施用毒品之用，亦據被告陳明
    在卷，且該等物品本質上尚可供其他用途使用，客觀上均難
    認係專供施用毒品之器具，抑且，均未經送有關機關鑑定是
    否含有或沾染第一級、二級毒品成分，卷內復無其他證據可
    認該等物品上有殘留毒品之成分，或確為供被告為本案犯行
    所用之物，亦非屬違禁物，是聲請人依毒品危害防制條例第
    18條第1項、刑法第38條第2項之規定聲請沒收該等物品，核
    無理由，自應予駁回。又聲請人雖漏引刑事訴訟法第259條
    之1、刑法第40條第3項作為聲請單獨沒收之依據，然其聲請
    單獨宣告沒收之意旨核與上開規定相符，故由本院逕行補充
    聲請人所援引之條文，附此敘明。
據上論斷，應依刑事訴訟法第259條之1、第455條之36第1項、第
2項，毒品危害防制條例第18條第1項前段、刑法第11條、第38條
第2項、第40條第2項、第3項，裁定如主文。
中　　華　　民　　國　　111 　年　　3 　　月　　11　　日
                  刑事第七庭法  官  蔡明宏
以上正本證明與原本無異。
如不服本裁定應於送達後5 日內向本院提出抗告狀。
因疫情而遲誤不變期間，得向法院聲請回復原狀。
                            書記官  江定宜
中　　華　　民　　國　　111 　年　　3 　　月　　11　　日
附表一
編號 物品名稱 數量 保管字號 沒收依據 備註 1 大麻 1包 108年度毒保字第734號 （108年度毒偵字第1903號卷第97頁） 毒品危害防制條例第18條第1項前段 綠色菸草檢品1包（編號1），經檢驗均含第二級第24項毒品大麻成分，合計淨重1.42公克（驗餘淨重1.37公克）。（108年度毒偵字第1903號卷第106頁） 2 大麻（混合菸草） 1包 108年度毒保字第734號 （108年度毒偵字第1903號卷第97頁） 毒品危害防制條例第18條第1項前段 咖啡色菸草檢品1包（編號2），經檢驗含第二級第24項毒品大麻成分，合計淨重0.09公克（驗餘淨重0.07公克）。（108年度毒偵字第1903號卷第106頁） 3 大麻（隱形眼鏡盒內L） 1包 108年度毒保字第734號 （108年度毒偵字第1903號卷第97頁） 毒品危害防制條例第18條第1項前段 綠色菸草檢品1包（調查局編號3-1），經檢驗均含第二級第24項毒品大麻成分，合計淨重1.42公克（驗餘淨重1.37公克）。（108年度毒偵字第1903號卷第106頁） 4 大麻（隱形眼鏡盒內） 1包 108年度毒保字第734號 （108年度毒偵字第1903號卷第97頁） 毒品危害防制條例第18條第1項前段 焦黑菸草檢品1包（調查局編號3-2），經檢驗含第二級第24項毒品大麻成分，合計淨重0.08公克（驗餘淨重0.07公克）。（108年度毒偵字第1903號卷第106頁） 5 大麻菸油 3瓶 108年度毒保字第802號 （108年度毒偵字第1903號卷第101頁） 毒品危害防制條例第18條第1項前段 編號4-2至4-4：深黃色液體3瓶。毛重14.1290公克，淨重2.6720公克，取樣0.0198公克，餘重2.6522公克，檢出tetrahydrocannabinol（四氫大麻酚）及Nicotine（尼古丁）成分。（108年度毒偵字第1903號卷第102頁） 6 大麻花研磨器 1個 108年度保管字第2010號 （108年度毒偵字第1903號卷第98頁） 刑法第38條第2項前段 所有人：王鈺翔。 7 濾嘴 1包 108年度保管字第2016號 （108年度毒偵字第1903號卷第99至100頁） 刑法第38條第2項前段 所有人：王鈺翔。 8 捲菸紙 1盒 108年度保管字第2016號 （108年度毒偵字第1903號卷第99至100頁） 刑法第38條第2項前段 所有人：王鈺翔。 9 捲菸器 1個 108年度保管字第2016號 （108年度毒偵字第1903號卷第99至100頁） 刑法第38條第2項前段 所有人：王鈺翔。 10 大麻攜帶盒 1個 108年度保管字第2016號 （108年度毒偵字第1903號卷第99至100頁） 刑法第38條第2項前段 所有人：王鈺翔。 11 電子菸 1組 108年度保管字第2016號 （108年度毒偵字第1903號卷第99至100頁） 刑法第38條第2項前段 所有人：王鈺翔。 12 大麻菸油 1瓶 108年度毒保字第802號 （108年度毒偵字第1903號卷第101頁） 刑法第38條第2項前段 所有人：王鈺翔。 編號4-1：黃色液體1瓶。毛重19.5830公克，淨重9.6720公克，取樣0.0705公克，餘重9.6015公克，檢出Nicotine（尼古丁）成分。（108年度毒偵字第1903號卷第102頁） 
附表二
編號 物品名稱 數量 保管字號 備註 1 電子磅秤 1個 108年度保管字第2016號 （108年度毒偵字第1903號卷第99至100頁） 所有人：王鈺翔。 2 大麻種植書籍 3本 108年度保管字第2016號 （108年度毒偵字第1903號卷第99至100頁） 所有人：王鈺翔。 3 土讓PH質穩定劑 2個 108年度保管字第2016號 （108年度毒偵字第1903號卷第99至100頁） 所有人：王鈺翔。 4 大麻快速檢驗試劑 2盒 108年度保管字第2016號 （108年度毒偵字第1903號卷第99至100頁） 所有人：王鈺翔。 5 光譜儀 1個 108年度保管字第2016號 （108年度毒偵字第1903號卷第99至100頁） 所有人：王鈺翔。 6 光譜儀購買帳單、報關單、帳篷購買帳單 6張 108年度保管字第2016號 （108年度毒偵字第1903號卷第99至100頁） 所有人：王鈺翔。 7 智慧型手機（ZPHONE） 1支 108年度保管字第2163號 （108年度毒偵字第1903號卷第105頁） IMEI：000000000000000。所有人：王鈺翔。 8 迷幻蘑菇 1個 109年度保管字第388號 （108年度毒偵字第1903號卷第135頁） 未檢出第二級毒品、第三級毒品等常見毒品成分。所有人：王鈺翔。（108年度毒偵字第1903號卷第136頁）